臺灣雲林地方法院民事裁定
110年度抗字第15號
抗  告  人  吳承  

相  對  人  林育偉  


上列當事人間聲請本票准許強制執行事件，抗告人對於中華民國
110年4月20日本院110年度司票字第123號裁定提起抗告，本院裁
定如下：
    主  文
抗告駁回。
抗告程序費用新臺幣壹仟元由抗告人負擔。
    理  由
一、按執票人向本票發票人行使追索權時，得聲請法院裁定後強
    制執行，票據法第123條定有明文。本票執票人依票據法第1
    23條規定，聲請法院裁定許可對發票人強制執行係屬非訟事
    件程序，此項聲請之裁定，及抗告法院之裁定，僅依非訟事
    件程序，以審查強制執行許可與否，並無確定實體上法律關
    係存否之效力，如發票人就票據債務之存否有爭執時，應由
    發票人提起確認之訴，以資解決（最高法院57年度台抗字第
    76號裁定意旨參照）。又本票既載明免除作成拒絕證書，則
    執票人聲請裁定准予強制執行時，自毋庸提出已為付款提示
    之證據。且本票執票人依票據法第123條規定向本票發票人
    行使追索權，聲請法院裁定准予強制執行，係屬非訟事件，
    對於此項聲請所為裁定，僅依非訟事件程序，就本票形式上
    之要件是否具備予以審查為已足，發票人如主張執票人未為
    提示，依票據法第124條準用同法第95條但書之規定，應由
    其負舉證之責。發票人謂本票未經執票人提示，乃關係執票
    人得否行使追索權，係屬實體問題，應由發票人另行提起訴
    訟，以資解決（最高法院84年度台抗字第22號、93年度台抗
    字第83號裁定參照）。
二、本件相對人主張其執有抗告人所簽發如原裁定所示之本票1
    紙（下稱系爭本票），並免除作成拒絕證書，票載金額為新
    臺幣（下同）350萬元，到期日為民國109年8月9日，經相對
    人於109年8月9日提示後卻未獲付款，經相對人多次催討，
    抗告人皆置之不理，為此依票據法第123條規定聲請裁定許
    可強制執行等情，已據相對人提出系爭本票為證，原裁定予
    以准許，並無不合。
三、抗告意旨陳稱：相對人係職棒簽賭之組頭，抗告人於108年
    間結識相對人後，陸續積欠相對人4,308,900元之賭債，抗
    告人已清償100餘萬元，尚積欠3,379,000元賭債，相對人乃
    逼迫抗告人簽發系爭本票，相對人從未向抗告人提示付款，
    相對人就系爭本票聲請強制執行前既未向抗告人為付款提示
    ，本件即欠缺行使追索權所必須具備之付款提示要件，且原
    因關係不存在，相對人之聲請於法不合，不應准許，請求廢
    棄原裁定，駁回相對人之聲請等語，乃屬實體法上之爭執，
    應由抗告人另行提起訴訟，以資解決，並非本件非訟程序所
    能加以審究。且系爭本票上既載有「本本票免除作成拒絕證
    書」字樣，相對人於聲請系爭本票強制執行裁定時，主張業
    經其提示不獲付款，即為已足，抗告人抗辯相對人未為提示
    ，依前開說明，自應由抗告人就相對人未為提示乙節負舉證
    責任。然抗告人辯稱相對人未曾向其提示系爭本票，並未舉
    何證據以資證明，原審以本票裁定准予強制執行，於法並無
    不合。從而，抗告意旨請求廢棄原裁定，為無理由，應予駁
    回。
四、據上論結，本件抗告為無理由，依非訟事件法第46條、第21
    條第2項、第24條第1項，民事訴訟法第495條之1第1項、第4
    49條第1項、第78條，裁定如主文。
中　　華　　民　　國　　110 　年　　6 　　月　　16　　日
                  民事第二庭    審判長法  官  陳秋如
                                      法  官  楊昱辰
                                      法  官  蔡碧蓉

以上正本係照原本作成。
如不服本裁定，僅得於收受本裁定正本送達後10日內，以適用法
規顯有錯誤為理由並委任律師為訴訟代理人，向本院提出再抗告
狀（須附繕本一份，並繳納再抗告裁判費新臺幣1,000 元）。
中　　華　　民　　國　　110 　年　　6 　　月　　16　　日
                                      書記官  鄭蕉杏